臺灣彰化地方法院民事裁定
110年度監宣字第111號
聲  請  人  邱明順  

關  係  人  邱富強  

上列聲請人聲請撤銷監護宣告事件，本院裁定如下：
    主    文
本院92年度禁字第85號禁治產宣告等事件宣告邱明順（男，民國
00年0月00日生，身分證統一編號：Z000000000號）為禁治產人
（現為受監護宣告之人）之裁定應予撤銷。
聲請程序費用由聲請人負擔。
    理    由
一、聲請人聲請意旨：聲請人前經本院家事法庭於民國92年11月
    4日，以本院92年度禁字第85號裁定宣告為禁治產人確定在
    案，惟聲請人的精神狀態已治療痊癒，無須再監護，受禁治
    產宣告之原因已經消滅，爰聲請撤銷聲請人之禁治產宣告等
    語。
二、按對於因精神障礙或其他心智缺陷，致不能為意思表示或受
    意思表示，或不能辨識其意思表示之效果者，法院得因本人
    、配偶、四親等內之親屬、最近一年有同居事實之其他親屬
    、檢察官、主管機關或社會福利機構之聲請，為監護之宣告
    ；受監護之原因消滅時，法院應依前項聲請權人之聲請，撤
    銷其宣告，民法第14條第1、2項定有明文。又民法總則中華
    民國97年5月2日修正之條文施行前，已為禁治產宣告者，視
    為已為監護宣告；繫屬於法院之禁治產事件，其聲請禁治產
    宣告者，視為聲請監護宣告；聲請撤銷禁治產宣告者，視為
    聲請撤銷監護宣告；並均於修正施行後，適用修正後之規定
    。民法規定之禁治產或禁治產人，自民法總則中華民國97年
    5月2日修正之條文施行後，一律改稱為監護或受監護宣告之
    人。中華民國97年5月2日修正之民法總則第14條至第15條之
    2之規定，自公布後1年6個月施行。民法總則施行法第4條第
    2項、第4條之1、第4條之2亦有明文。本件聲請人前經本院
    宣告為禁治產人，於民國98年11月23日修正之民法總則編相
    關修正條文生效施行後，視為已為監護宣告，合先敘明。
三、經查：
(一)聲請人主張其前經本院家事法庭於92年11月4日，以本院92
    年度禁字第85號裁定宣告為禁治產人（現為受監護宣告之人
    ）確定等情，業經本院依職權調閱該事件卷宗查明無訛，堪
    以認定。　　
(二)本院在鑑定人衛生福利部彰化醫院陳羿行醫師前訊問聲請人
    ，經詢問聲請人年籍資料，聲請人均能詳實回答。又鑑定人
    當場具結鑑定陳述：詳細鑑定另陳鑑定報告書等語，有本院
    訊問筆錄可佐。另經本院囑託衛生福利部彰化醫院鑑定結果
    ，認為：「(一)醫學上的診斷（生物學上之要素）：診斷名
    ：思覺失調症。障礙程度：輕度。(二)生活狀況及現在身心
    狀態：日常生活狀況：1.日常生活活動：個案一般活動能力
    正常，日常清潔可自理。2.經濟活動能力：可以進行一般經
    濟活動。3.社會性：無明顯障礙，可以進行一般社交表達或
    互動。身體狀態：個案可端坐椅子上，反應正常，有正常眼
    神接觸，肢體活動正常。精神狀態：(1)意識／溝通性：意識
    清楚，可有主動的表達，可切題回答，可進行基本溝通。(2
    )記憶力：無記憶力障礙。(3)定向力：人、時、地，定向感
    正常。(4)計算能力：20減3可以正確計算。(5)理解．判斷力
    ：對於一般日常生活事物理解判斷無明顯障礙。(6)認知功
    能檢查：基本認知功能無明顯缺損。(三)有關判斷能力判定
    之意見：對於重大財產交易無給予經常性協助之必要。判定
    的根據：個案目前患有失覺失調症，病程約20年，恢復良好
    ，一般認知功能正常，病識感佳，對於自身疾病知道要好好
    吃藥治療。(四)回復可能性說明：目前恢復狀況良好。說明
    ：個案目前妄想或幻覺的症狀治療下改善許多，日常生活功
    能也大致良好。(五)鑑定判定及說明【鑑定判定】(1)基於
    受鑑定人過去因思覺失調症導致認知功能受損，而為監護宣
    告，但目前多年來治療穩定，症狀已大幅改善，目前對於管
    理處分自己財產已沒有給予經常性協助之必要。(2)目前「
    為意思表示或受意思表示，或辨識其意思表示效果之能力」
    屬正常程度，應可撤銷原本之監護宣告。」等語，有衛生福
    利部彰化醫院110年5月17日彰醫精字第1100500184號函所附
    之成年監護鑑定書在卷可稽，堪認聲請人已
    能自為意思表示、受意思表示及辨識其意思表示之效果，其
    受監護宣告之原因已消滅。從而，聲請人據以聲請撤銷前開
    監護宣告裁定，為有理由，應予准許。
四、依家事事件法第164條第2項，裁定如主文。
中　　華　　民　　國　　110 　年　　5 　　月　　31　　日
                  家事法庭    法　官  陳明照
以上正本係照原本作成。　　　　　　　 
如不服本裁定，應於送達後10日內向本院提出抗告狀，並繳納抗
告費新臺幣1,000元。
中　　華　　民　　國　　110 　年　　5 　　月　　31　　日
                              書記官  姚怡蕙